【裁判字號】    92,易,273
【裁判日期】    920904
【裁判案由】    傷害
【裁判全文】
臺灣嘉義地方法院刑事判決                          九十二年度易字第二七三號
    公  訴  人  臺灣嘉義地方法院檢察署檢察官
    被      告  丙○○
                丁○○
                己○○
                乙○○
右列被告因傷害案件，經檢察官提起公訴（九十二年度偵字第六四六號），本院判決
如左：
    主  文
丙○○、丁○○傷害人之身體，各處拘役拾日，如易科罰金，均以參佰元折算壹日。
己○○、乙○○均無罪。
    事  實
一、丙○○與丁○○原為十多年好友。丁○○於民國九十一年九月二十五日晚上，邀
    約丙○○至嘉義縣番路鄉下坑村八鄰下坑四十之十二號「女人花小吃部」三０一
    室一同飲酒作樂，丁○○並偕其太太陳嘉華，邀約己○○、乙○○等人共同前往
    ，丙○○則偕其女友甲○○一起前往。席間丙○○酒後與陳嘉華發生口角，引發
    丁○○不滿，不歡而散。嗣於同日二十三時許（公訴人誤載為九十一年九月二十
    三日凌晨零時），丙○○偕其女友（公訴人誤載為妻）甲○○離開，步出上開「
    女人花小吃部」之際，遭丁○○阻擋質問，丙○○遂心生不滿，而基於傷害之故
    意，出手毆打丁○○，丁○○不甘示弱，亦出於傷害之故意，用手勒住丙○○之
    脖子，二人倒在地上扭打互毆，丙○○因而受有胸部及臉部挫傷，左手肘擦傷之
    傷害，丁○○因而受有左耳挫傷瘀青、血腫，鼻樑撞擊傷直徑一公分及後腦血腫
    二乘三公分之傷害。經甲○○、己○○、乙○○等人協力將二人拉開，丙○○與
    甲○○驅車離去。
二、案經丙○○、丁○○訴由嘉義縣警察局中埔分局報請臺灣嘉義地方法院檢察署檢
    察官偵查起訴。
    理  由
一、有罪部分：
（一）訊據被告丁○○對其於右揭時、地毆打丙○○之事實坦白承認，核與丙○○於
      警訊、偵查及本院審理時指述之情節、共同被告己○○、乙○○於警訊、偵查
      及本院審理時供述之情節及證人甲○○於警訊、偵查及本院審理時證述之情節
      相符，並有財團法人天主教聖馬爾定醫院出具之載有丙○○受有「胸部及臉部
      挫傷；左手肘擦傷」之診斷證明書附於警卷第十二頁可資佐證，被告丁○○之
      自白應與事實相符。
（二）訊據被告丙○○則矢口否認有傷害丁○○之犯行，辯稱：並無出手毆打丁○○
      云云。惟查：右揭丁○○如何遭被告丙○○先出手毆打，繼而二人扭打在地因
      而成傷之事實，業據丁○○於警訊、偵查及本院審理時指述綦詳，核與共同被
      告己○○、乙○○於警訊、偵查及本院審理時供述之情節相符，又證人即前開
      「女人花小吃部」服務生戊○○於本院審理時亦結證稱丁○○、丙○○二人確
      有在門口處吵架並扭打在地之情，此外，丁○○受有左耳挫傷瘀青、血腫，鼻
      樑撞擊傷直徑一公分及後腦血腫二乘三公分之傷害，亦有陽明醫院出具之診斷
      證明書在卷可稽，足徵丁○○之指述並非子虛。被告空言未出手毆打丁○○，
      不足採信。
（三）綜上，事證明確，被告丙○○、丁○○二人傷害犯行堪以認定。
（四）核被告丙○○、丁○○二人所為均係犯刑法第二百七十七條第一項之傷害罪。
      爰審酌丙○○與丁○○二人原為十多年好友，因酒後口角引發本案，丙○○受
      丁○○質問先出手打人，二人之傷勢及犯後態度等一切情狀，分別量處被告二
      人如主文所示之刑，並均諭知易科罰金之折算標準。
二、無罪部分：
（一）公訴意旨另以：被告己○○、乙○○二人與丁○○及乙○○之不詳姓名成年男
      子友人，基於傷害犯意之聯絡，於九十一年九月二十五日二十三時許，在上開
      「女人花小吃部」，共同出手毆打丙○○，丙○○因而受有胸部、臉部挫傷及
      左手肘擦傷之傷害，嗣因丙○○之女友甲○○前往勸阻，被告乙○○再夥同其
      不詳姓名成年男子友人，共同以拳頭毆打甲○○，甲○○因而受有腦震盪、右
      手背瘀血及右膝擦傷等多處疼痛之傷害。因認被告己○○、乙○○涉犯刑法第
      二百七十七條第一項之傷害罪嫌。
（二）按被告未經審判證明有罪確定前，推定其為無罪。犯罪事實應依證據認定之，
      無證據不得認定其犯罪事實；又不能證明被告犯罪者，應諭知無罪之判決；刑
      事訴訟法第一百五十四條、第三百零一條第一項分別定有明文。又犯罪事實之
      認定，應憑真實之證據，倘證據是否真實尚欠明確，自難以擬制推測之方法，
      為其判斷之基礎；而認定犯罪事實之證據係指足以認定被告確有犯罪行為之積
      極證據而言，該項證據自須適合於被告犯罪事實之認定，始得採為斷罪資料，
      最高法院著有五十三年台上字第六五六號、二十九年上字第三一０五號判例足
      循。且刑事訴訟上證明之資料，無論其為直接或間接證據，均須達於通常一般
      之人均不致有所懷疑，而得確信其為真實之程度，始得據為有罪之認定，若其
      關於被告是否犯罪之證明未能達此程度，而有合理懷疑之存在，致使無從形成
      有罪之確信，根據「罪證有疑，利於被告」之證據法則，即不得遽為不利被告
      之認定，此有最高法院七十六年台上字第四九八六號判例可稽。再者，告訴人
      之指訴係以使被告受刑事訴追為目的，是其陳述是否與事實相符，仍應調查其
      他證據以資審認，最高法院三十年上字第八一六號、五十二年台上字第一三０
      ０號判例足資參照。
（三）公訴人認被告己○○、乙○○二人涉犯上開傷害罪嫌，係以丙○○、甲○○於
      警訊及偵查中之指述，及該二人之診斷證明書為主要論據。訊據被告己○○、
      乙○○均堅決否認有前揭公訴人所指傷害犯行，均辯稱：當時係丙○○與丁○○二人在地上扭打，其等幫忙將二人分開，並無出手毆打任何人等語。
（四）經查：
    (1)丙○○就其究係遭何人毆打，遭毆打的情形等指述，前後不一：就遭何人毆打
      一節初於警訊中及偵查中均指稱係遭丁○○、己○○、乙○○及另二名不詳姓
      名男子等五人聯手毆打（警卷第三頁反面、偵查卷第二十二頁反面參見），然
      於本院審理時卻改稱係遭丁○○、己○○、乙○○、及乙○○之不詳姓名成年
      男子等四人聯手毆打（本院卷九十二年八月十四日訊問筆錄參見），又就遭毆
      打之情形初於警訊中指稱伊於走出「女人花小吃部」門外，丁○○等人即以手
      腳打伊，不知因何事被打等語（警卷第三頁參見），於偵查中指稱當時是丁○○用拳腳從後面將伊壓倒在地，而後丁○○等人共同用拳腳毆打伊全身致受傷
      ；因丁○○與他太太吵架，伊過去勸架結果不和就被打等語（偵查卷第二十二
      頁反面、第二十三頁參見），而於本院審理中又指稱己○○煽動丁○○說他與
      你太太吵架，你還放他走，這時丁○○才毆打伊等語（本院九十二年八月二十
      一日審理筆錄參見），是丙○○指述遭被告己○○、乙○○等人毆打等情已不
      無可疑，又觀之丙○○之診斷證明書上所載傷勢為「臉部、胸部挫傷，左手肘
      擦傷。」，如丙○○所指述遭丁○○自後以手勒住脖子壓倒在地，再遭丁○○
      、己○○、乙○○及乙○○友人四人拳打腳踢伊全身屬實，何以丙○○所受之
      傷集中在正面之臉部、胸部，而非背部，又經四名男子聯手拳打腳踢全身，何
      以竟只受有「臉部、胸部挫傷及左手肘擦傷」之傷害？均與常情有悖。
    (2)又甲○○指述其遭乙○○及其不詳姓名友人共同毆打頭部、前胸、後背數下，
      惟觀卷附甲○○之診斷證明書，其上記載醫師係依據甲○○為其頭暈、頭痛、
      右手臂瘀血、左膝擦傷之描述，而診斷認甲○○「腦震盪、多處疼痛」，亦即
      醫師從外觀上並無法診斷出甲○○受有任何傷害，是診斷證明書無法作為甲○○指述遭乙○○及其友人毆打之佐證。
    (3)又證人戊○○於本院審理時明白結稱，乃丙○○與丁○○二人在地上扭打等語
      （本院九十二年八月二十一日審判筆錄參見），是甲○○於本院審理時指述係
      因阻擋乙○○及其友人毆打丙○○，而遭毆傷等情亦有可議。
（五）綜上，依公訴人所提之證據，不足為被告己○○、乙○○犯有傷害罪之認定，
      此外，亦查無其他積極證據，足認被告己○○、乙○○二人有公訴人所指傷害
      犯行，揆諸上開法條規定、判例意旨，應諭知被告己○○、乙○○無罪之判決
      。
據上論斷，應依刑事訴訟法第二百九十九條第一項前段、第三百零一條第一項，刑法
第二百七十七條第一項、第四十一條第一項前段，罰金罰鍰提高標準條例第一條前段
、第二條，判決如主文。
本案經檢察官周欣潔到庭執行職務
中    華    民    國      九十二      年      九      月        四      日
                                      臺灣嘉義地方法院刑事第六庭
                                          法  官    劉瓊雯
右正本證明與原本無異。
如不服本判決，應於判決送達後十日內向本院提出上訴狀( 應附繕本 )。告訴人或被
害人如對於本判決不服者，應具備理由請求檢察官上訴，其上訴期間之計算係以檢察
官收受判決正本之日期為準。
中    華    民    國       九十二     年      九      月        四      日
                                          書記官    陳冠學
附錄本案論罪科刑法條全文：
刑法第二百七十七條第一項
中華民國刑法第二百七十七條
 (普通傷害罪)
傷害人之身體或健康者，處三年以下有期徒刑、拘役或一千元以下罰金。
犯前項之罪因而致人於死者，處無期徒刑或七年以上有期徒刑；致重傷者
，處三年以上十年以下有期徒刑。


司法院資訊處製作；財團法人民間司法改革基金會備份。
